【裁判字號】    99,易,1221
【裁判日期】    990614
【裁判案由】    詐欺
【裁判全文】
臺灣臺中地方法院刑事判決              99年度易字第1221號
公  訴  人  臺灣臺中地方法院檢察署檢察官
被      告  甲○○
上列被告因詐欺案件，經檢察官提起公訴（99年度偵字第3924號
）及移送併辦（99年度偵字第9061、9757號），被告於準備程序
中就被訴事實為有罪之陳述，經告以簡式審判之旨，並聽取意見
後，本院合議庭裁定由受命法官獨任進行簡式審判程序，判決如
下：
    主    文
甲○○幫助意圖為自己不法之所有，以詐術使人將本人之物交付
，處拘役拾日，如易科罰金，以新臺幣壹仟元折算壹日。緩刑
貳年。
    犯 罪 事 實
一、甲○○依一般社會生活之通常經驗，應可知悉一般人均可自
    行申請金融帳戶使用，如非意圖供犯罪使用，無收取他人金
    融帳戶之必要，並可預見提供金融帳戶供人使用，可能幫助
    他人作為詐欺被害人匯款之用，藉以遂行詐欺犯行，並逃避
    檢警人員之追緝，竟仍基於幫助他人詐欺取財之不確定犯意
    ，因見報紙應徵廣告後，即與刊登該訊息自稱「古經理」之
    真實姓名年籍均不詳之成年男子聯繫，旋於民國98年12月31
    日某時，在臺中市○區○○路之「德安百貨公司」前，將其
    於誠泰商業銀行大墩分行（現為新光商業銀行大墩分行）所
    申設之帳號0000000000000號帳戶之提款卡及密碼等資料，
    交付予「古經理」，以此方式幫助「古經理」所屬之詐欺集
    團成員從事詐欺取財犯行。嗣「古經理」所屬之詐騙集團成
    員取得上開提款卡及密碼後，基於意圖為自己不法所有之犯
    意聯絡，(一)、於98年12月31日晚上10時01分許，撥打電話予
    乙○○，佯稱係網路購物之賣家，因其之前購物付款方式設
    定有誤，須至自動櫃員機前依指示操作更正云云，致乙○○
    陷於錯誤，而於同日晚上10時32分許，依其指示操作自動櫃
    員機而匯款新臺幣（下同）1萬7889元【起訴書誤載為1萬78
    80元】至甲○○上開帳戶內；(二)、於98年12月31日晚上6時4
    6分許，撥打電話予丁○○，佯稱係網路購物之賣家，因其
    之前購物付款方式設定有誤，須至自動櫃員機前依指示操作
    更正云云，致丁○○陷於錯誤，而於同日晚上7時30分許，
    依其指示操作自動櫃員機而匯款9184元至甲○○上開帳戶內
    ；(三)、於網路上刊登虛偽之拍賣日立牌除濕機廣告，致戊○○陷於錯誤而下標，並於98年12月31日晚上9時8分許，轉帳
    4000元至甲○○上開帳戶內。嗣因乙○○、丁○○、戊○○
    發覺遭騙報警處理而循線查獲。
二、案經臺中市警察局移送臺灣臺中地方法院檢察署檢察官偵查
    起訴及臺中市警察局第四分局、基隆市警察局第四分局報告
    同署檢察官移送併辦。
    理    由
一、訊據被告甲○○對於上開誠泰商業銀行大墩分行（現為新光
    商業銀行大墩分行）帳戶為其所申設，並於前揭時、地，將
    其該帳戶之提款卡連同密碼，交付予「古經理」，嗣被害人
    乙○○、丁○○、戊○○於前述時間，遭詐欺集團成員施以
    詐術，致陷於錯誤，分別將前揭款項匯入被告之上開帳戶等
    情，均供承不諱，並經被害人乙○○、丁○○、戊○○於警
    詢之指述明確，復有臺灣新光商業銀行股份有限公司99年1
    月18日（99）新光銀大墩字第990013、99014、990018號函
    及檢附之被告甲○○帳戶之存款業務往來申請書資料、存款
    帳戶存提交易明細查詢明細表、自動櫃員機交易明細表、內
    政部警政署反詐騙諮詢專線紀錄表、受理詐騙帳戶通報警示
    簡便格式表、受理刑事案件報案三聯單、受理各類案件紀錄
    表等在卷可稽，足認被告甲○○上開帳戶，確為詐欺集團成
    員作為實施詐欺被害人乙○○、丁○○、戊○○犯行之用乙
    節，足堪認定。
二、按刑法上之故意，可分為直接故意與不確定故意（未必故意
    ），所謂「不確定故意」，係指行為人對於構成犯罪之事實
    ，預見其發生而其發生並不違背其本意者，刑法第13條第2
    項定有明文。今日一般人至銀行或郵局開設帳戶並非難事，
    如非供犯罪之非法使用，衡情自無置自己名義帳戶不用，而
    出價取得他人帳戶使用之必要。又衡諸金融存款帳戶事關存
    戶個人財產權益之保障，除非本人或與本人親密關係者，難
    認有何理由可自由流通使用該存摺，而一般人均有妥為保管
    防阻他人任意使用之認識，縱因特殊情況偶有交他人使用之
    需，亦必然深入瞭解用途再行提供以使用，方符常情。是無
    正當理由，將帳戶提供他人使用，客觀上足可預見其目的，
    係欲以該金融帳戶供作犯罪出入之帳戶或其他不法目的，否
    則應無隱匿自己名義帳戶而購買他人金融帳戶使用之必要。
    且邇來利用電話或報紙刊登廣告詐欺取財之犯罪類型層出不
    窮，該等犯罪多數均係利用人頭帳戶作為出入帳戶，並經媒
    體廣為披載，此應為一般人本於一般認知能力所易於意會者
    。被告於本院審理時為認罪之表示，且衡以被告於行為時為
    28歲之成年人，應有相當之社會生活經驗，對於他人收取其
    提款卡及密碼後，可能利用其上開帳戶實施詐欺取犯行應可
    預見，而被告仍為交付而容認他人使用其帳戶，是被告提供
    上開帳戶資料時，有幫助他人犯詐欺取財罪之不確定故意，
    亦堪可認定。綜上所述，被告甲○○自白與事實相符，本案
    事證明確，其幫助詐欺取財之行為，洵堪認定。
三、按幫助犯之成立，主觀上行為人須有幫助故意，客觀上須有
    幫助行為，意即須對於犯罪與正犯有共同之認識，而以幫助
    之意思，對於正犯資以助力，而未參與實施犯罪之行為者而
    言（參照最高法院75年度臺上字第1509號、88年度臺上字第
    1270號判決意旨）。查，向被告收取上開帳戶提款卡、密碼
    之「古經理」及其所屬之犯罪集團成員，利用上開帳戶詐騙
    被害人乙○○等人之財物，係犯刑法第339條第1項之詐欺取
    財罪。被告將其所有上開帳戶提款卡、密碼提供「古經理」
    及所屬之詐欺集團使用，使該詐欺集團作為對被害人乙○○
    等人實行詐欺取財犯罪之取款工具，顯係基於幫助他人實行
    詐欺取財犯罪之犯意，且所為提供金融帳戶之行為，亦屬刑
    法詐欺罪構成要件以外之行為。是核被告甲○○所為，係犯
    刑法第30條第1項、刑法第339條第1項之幫助詐欺取財罪。
    又被告以一交付帳戶提款卡及密碼之行為，同時幫助詐欺集
    團成員詐騙被害人乙○○、丁○○及戊○○，使渠等交付財
    物，為一行為觸犯數罪名，屬想像競合犯，應依刑法第55條
    之規定，從一重之幫助詐欺取財罪論處。被告行為僅止於幫
    助，爰依刑法第30條第2項規定，按正犯之刑減輕之。另檢
    察官移送併辦部分與起訴部分有裁判上一罪之關係，為起訴
    效力所及，自應由本院併予審理，附此說明。爰審酌被告提
    供上揭銀行帳戶供詐欺集團成員使用，助長詐欺集團財產犯
    罪之風氣，致本案被害人受騙而匯款，實為當今社會層出不
    窮之詐財事件所以發生之根源，造成社會互信受損，擾亂金
    融交易往來秩序，影響層面甚大，且亦因被告提供帳戶之行
    為，使執法人員難以追查該詐騙集團之真實身分，實屬不該
    ，應予相當之非難，惟考量被告於本院坦承犯行之犯後態度
    ，並酌量被告之智識程度、犯罪動機、目的、手段、提供帳
    戶之數量、對於被害人乙○○等人所生之損害等一切情狀，
    量處如主文所示之刑，並諭知易科罰金之折算標準。末查被
    告未曾因故意犯罪而受有期徒刑以上刑之宣告，有臺灣高等
    法院被告前案紀錄表在卷可稽，其因一時失慮，觸犯刑責，
    事後坦承犯行，尚有悔意，並一再表示願意賠償被害人乙○○等人之損失，經本院通知被害人乙○○、丁○○、戊○○
    後，被告已與被害人丁○○達成和解，有調解結果報告書及
    本院調解程序筆錄在卷足參；另被害人乙○○、戊○○均無
    意願與被告調解等情，並有本院公務電話紀錄表2紙存卷可
    按，雖被告無法與乙○○、戊○○達成和解，惟尚難逕認被
    告無與被害人乙○○、戊○○和解之誠意，是以被告於歷此
    偵審程序及罪刑之宣告後，信其能知所警惕，應無再犯之虞
    ，本院因認對其所宣告之刑，應以暫不執行為適當，爰併予
    諭知緩刑2年，以啟自新。
據上論斷，應依刑事訴訟法第273條之1第1項、第299條第1項前
段，刑法第30條第1項前段、第2項、第339條第1項、第55條、第
41條第1項前段、第74條第1項第1款，刑法施行法第1條之1第1項
、第2項前段，判決如主文。
本案經檢察官丙○○到庭執行職務。
中    華    民    國    99    年     6     月    14    日
                    刑事第三庭  法  官  李慧瑜
以上正本證明與原本無異。
如不服本判決，應於收受送達後10日內向本院提出上訴書狀（應
敘述具體理由並附繕本）。
                                書記官  張雅慧
中    華    民    國    99    年     6     月    14    日
附錄論罪科刑法條：
中華民國刑法第339條第1項
意圖為自己或第三人不法之所有，以詐術使人將本人或第三人之
物交付者，處5年以下有期徒刑、拘役或科或併科1千元以下罰金
。

司法院資訊處製作；財團法人民間司法改革基金會備份。
